【裁判字號】    99,監宣,74
【裁判日期】    991117
【裁判案由】    監護宣告
【裁判全文】
臺灣宜蘭地方法院民事裁定              99年度監宣字第74號
聲  請  人  藍玉萍
上列聲請人聲請監護宣告事件，本院裁定如下：
    主  文
宣告藍宏銘（男、民國○○年○月○日生、身分證統一編號：Ｚ00000
0000號）為受監護宣告之人。
選定藍玉萍（女、民國○○年○月○○日生、身分證統一編號：Ｚ0000
00000號）為受監護宣告之人之監護人。
指定曹瑞英（女、民國○○年○月○日生、身分證統一編號：Ｚ00000
0000號）為會同開具財產清冊之人。
聲請費用新臺幣壹仟元由受監護宣告之人負擔。
    理  由
一、按「對於因精神障礙或其他心智缺陷，致不能為意思表示或
    受意思表示，或不能辨識其意思表示之效果者，法院得因本
    人、配偶、四親等內之親屬、最近一年有同居事實之其他親
    屬、檢察官、主管機關或社會福利機構之聲請，為監護之宣
    告」，民法第14條第1項定有明文。再「法院為監護之宣告
    時，應依職權就配偶、四親等內之親屬、最近一年有同居事
    實之其他親屬、主管機關、社會福利機構或其他適當之人選
    定一人或數人為監護人，並同時指定會同開具財產清冊之人
    」，民法第1111條第1項亦著有明文。
二、本件聲請人藍玉萍主張其兄藍宏銘自幼即有明顯發展遲緩現
    象，致不能為意思表示或受意思表示，或不能辨識其意思表
    示之效果，為此依法聲請對藍宏銘為監護之宣告等語。
三、本院審驗藍玉萍之心神狀況，並採用財團法人天主教靈醫會
    羅東聖母醫院精神科主治醫師郭約瑟之精神鑑定報告，認藍
    宏銘臨床診斷為(一)自閉症；(二)重度智能不足。其因功能認知
    障礙、情緒與行為控制能力差、是非善惡與現實判斷力不佳
    ，加上無任何理財觀念與能力，且缺乏有效之人際溝通能力
    ，致完全不能為意思表示或受意思表示、不能辨識其意思表
    示之效果，且完全無法處理自身事務之程度，此有該院99年
    11月12日天羅聖民字第0959號函所附精神鑑定報告書附卷可
    稽。爰依首開民法第14條第1項之規定，宣告藍宏銘為受監
    護宣告之人。
四、又聲請人為藍宏銘之妹，大學畢業，從事金融服務業，與父
    母負擔照顧藍宏銘之責，堪認其有能力監護藍宏銘；再聲請
    人除表示有意願監護藍宏銘，並主張由其母曹瑞英擔任會同
    開具財產清冊之人；經社工員訪視後評估，聲請人適合擔任
    監護人，曹瑞英則適合擔任會同開具財產清冊之人，此有侯
    元芳社會工作師事務所99年11月3日99芳社所字第990296號
    函所附之「成年人之監護權訪視評估報告」1件在卷可佐。
    爰依首開民法第1111條第1項之規定，選定聲請人藍玉萍擔
    任藍宏銘之監護人，並依前揭訪視評估報告之建議，指定曹
    瑞英擔任會同開具財產清冊之人，以維護受監護宣告人之權
    益。
五、依民事訴訟法第608條第1項，裁定如主文。
中    華    民    國    99    年    11    月    17    日
                  臺灣宜蘭地方法院家事法庭
                      法  官  周健忠
以上正本與原本無異。
本裁定監護宣告部分不得抗告；如不服本裁定關於選定監護人及
指定會同開具財產清冊之人等部分，應於裁定送達後10日內向本
院提出抗告狀（應附繕本）。
中    華    民    國    99    年    11    月    17    日
                      書記官  姚國華

司法院資訊處製作；財團法人民間司法改革基金會備份。
